【裁判字號】    96,訴,1721
【裁判日期】    970205
【裁判案由】    偽造文書等
【裁判全文】
臺灣桃園地方法院刑事判決              96年度訴字第1721號
公  訴  人  臺灣桃園地方法院檢察署檢察官
被      告  甲○○
指定辯護人  本院公設辯護人彭詩雯
上列被告因偽造文書等案件，經檢察官提起公訴（96年度偵字第
24399 號），被告於準備程序進行中為有罪之陳述，經本院合議
庭裁定由受命法官獨任進行簡式審判程序後，被告為有罪之陳述
，檢察官聲請改依協商程序而為判決，本院判決如下：
    主      文
甲○○共同行使偽造公文書，足以生損害於公眾及他人，處有期
徒刑壹年陸月，扣案如附表一、二、三所示之物均沒收；又共同
意圖為自己及第三人不法之所有，以詐術使人將本人之物交付，
未遂，處有期徒刑陸月，扣案如附表一、三所示之物均沒收。應
執行有期徒刑壹年拾月，扣案如附表一、二、三所示之物均沒收
。
    事實及理由
一、本件被告甲○○所犯係死刑、無期徒刑或最輕本刑為3 年以
    上有期徒刑以外之罪，其於準備程序中就被訴事實為有罪之
    陳述，經本院告知簡式審判程序之旨，並聽取公訴人、被告
    之意見後，爰依刑事訴訟法第273 條之1 第1 項規定合議裁
    定由受命法官獨任進行簡式審判程序，合先敘明。
二、本件犯罪事實如下：
    被告甲○○於民國96年9 月間，因駕駛未領得營業牌照之計
    程車（俗稱白牌計程車）認識之某姓名年籍不詳之人稱有工
    作機會介紹，即於96年9 月29日由臺灣桃園國際機場搭機前
    往大陸地區，與真實姓名年籍不詳綽號「龍哥」及「平哥」
    之詐欺集團成年男子接觸，並與該等詐欺集團成員共同基於
    意圖為自己及第三人不法所有之犯意聯絡，依渠等教授如何
    施行詐騙之訓練後，分配擔任收款員之角色（俗稱車手），
    並依據詐騙集團之指示，於同年10月2 日攜帶裝有如附表一
    所示詐騙集團成員偽造之文件之黑色公事包，由臺灣桃園國
    際機場入境返國，並以NOKIA 牌之手機1 支與綽號「龍哥」
    之男子連絡並聽從其指示。嗣該詐騙集團於96年10月4 日上
    午某時，由該集團內某成年男子與女子各1 名，分別佯稱為
    「張姓警官」及「地檢署書記官紀美玲」以電話通知乙○○
    ，佯稱「乙○○因銀行帳戶遭詐騙集團利用，遭詐騙之被害
    人欲對其索賠，必須凍結其帳戶，且將所有帳戶之存款提領
    出來並交由監管，若無問題將於24小時發還」云云，致乙○
    ○不疑有他而陷於錯誤，並按詐騙集團成員之指示自其帳戶
    提領出新臺幣（下同）180 萬元，於同日下午3 時40分許依
    電話指示前往桃園縣龍潭鄉○○村○○路96巷2 號之「大楊
    梅鵝莊」前與被告甲○○見面；綽號「龍哥」之男子即指示
    被告甲○○先至桃園縣境內國道二號高速公路龍潭交流道附
    近之便利商店內，收取由該詐騙集團成員事先偽造如附表二
    之等偽造政府機關之公文書之傳真，並配戴由該詐騙集團成
    員事先偽造之「臺北地檢署／單位：監管室／姓名：嚴峻樑
    」服務證，前往「大楊梅鵝莊」與乙○○碰面，並自稱是「
    臺北地檢署監管室人員」，佯稱係聽從「地檢署書記官」指
    示，前來收款，並提示如附表二等偽造政府機關之公文書予
    乙○○，取信於乙○○後，乙○○即將180 萬元交付予被告
    甲○○，被告甲○○並將事先以偽刻之「嚴峻樑」職章及自
    己購置之紅色印油製作之偽造「臺灣台北地方法院收據」1
    紙，交付予乙○○，而足生損害於乙○○、附表一及附表二
    所列之政府機關公文書核發及管理之正確性。被告甲○○於
    收取180 萬元扣除自己分得之63,000元之報酬後，於同年月
    5 日中午12時許至桃園縣中壢市○○路62號「中華商業銀行
    」及中壢市○○路68號「第一商業銀行」，依據詐騙集團之
    指示分別匯入726,300 元至「國泰世華銀行成功分行：趙詩
    雅帳戶000000000000」內、660,000 元至「高雄銀行旗津分
    行，蔡珍儀帳戶000000000000」內，並將餘下之350,500 元
    於中山高速公路新屋交流道旁麥當勞餐廳前，交付予「龍哥
    」指示之某姓名年籍不詳之人士。嗣乙○○事後發現異常，
    遂報案處理，適該詐騙集團成員再於同年月6 日至8 日間持
    續以電話向乙○○聯絡，再自稱係「地檢署書記官紀美玲」
    及其他帳戶內之金錢亦需監管為由，向乙○○施以詐術，並
    指示被告甲○○再於同年月8 日晚上8 時20分許前往龍潭鄉
    ○○路224 號前欲向乙○○收款1 百萬元，警方則依乙○○
    之描述及現場監視器畫面逮捕出面取款之被告甲○○，並扣
    得附表一至三之物品。案經桃園縣政府警察局龍潭分局報請
    台灣桃園地方法院檢察署檢察官偵查起訴。
二、本件證據：
  (一)被告甲○○於本院審理、偵查及警詢中坦承全部犯罪事實。
  (二)證人乙○○於本院審理、偵查及警詢中之指述被告暨詐騙集
    團成員施行詐術之手法，及其交付現金180 萬元予被告之事
    實。
  (三)扣案如附表一、二、三之偽造文件及物品。
  (四)中華商業銀行及第一商業銀行匯款單影本各1張。
  (五)蒐證之照片8張。
三、處罰條文：
    刑法第28條、第216 條、第211 條、第212 條、第339 條第
    1 項、第3 項、第25條第2 項、第55條、第51條第5 款、第
    38條第1 項第2 款，刑法施行法第1 條之1 第1 項、第2 項
    前段。
四、附記事項：
  (一)本件被告行使偽造之「臺北地檢署／單位：監管室／姓名：
    嚴峻樑」等服務證，所為係犯刑法第216 條、第212 條之行
    使偽造特種文書罪，此業為起訴書事實所敘明，應為起訴效
    力所及，起訴書僅漏載法條而已，本院自應加以審理。
  (二)本件公訴意旨雖認被告於96年10月4 日所為之犯行，有詐欺
    取財既遂罪及行使偽造公文書罪，二罪應分論併罰，惟查：
    被告實乃以提示如附表一、二所示之偽造特種文書及公文書
    予被害人乙○○，並佯稱為地檢署監管室人員之併行方式詐
    騙被害人，實屬以一行為同時觸犯詐欺罪、行使偽造特種文
    書罪，及行使偽造公文書罪，應論以想像競合犯，並從一重
    處斷，公訴意旨此處認應數罪併罰，尚有誤會。
  (三)扣案之PHS/GSM 通用之行動電話1 支，被告供稱係其自己私
    用之行動電話，非與詐騙集團成員聯絡之用，查無其他證據
    足認與本件犯行有何關聯，爰不另為沒收之諭知。
五、協商判決除有刑事訴訟法第455 條之4 第1 項第1 款於本訊
    問程序終結前，被告撤銷協商合意或檢察官撤回協商聲請者
    ；第2 款被告協商之意思非出於自由意志者；第4 款被告所
    犯之罪非第455 條之2 第1 項所定得以協商判決者；第6 款
    被告有其他較重之裁判上一罪之犯罪事實者；第7 款法院認
    應諭知免刑或免訴、不受理者情形之一，及違反同條第2 項
    「法院應於協商合意範圍內為判決；法院為協商判決所科之
    刑，以宣告緩刑或2 年以下有期徒刑、拘役或罰金為限」之
    規定者外，不得上訴。
六、如有前項得上訴之情形者，得自收受判決送達之日起10日內
    ，向本院提出上訴書狀，上訴於第二審法院。
七、本案經檢察官邱文中到庭執行職務；本院並依刑事訴訟法第
    455 條之5 第1 項之規定，指定本院公設辯護人為被告辯護
    人，協助被告進行協商。
中    華    民    國    97    年    2    月     5    日
                      臺灣桃園地方法院刑事第五庭
                          法  官  楊晴翔
本件正本證明與原本無異。
                          書記官  范升福
中    華    民    國    97    年    2    月    19    日
附錄本案論罪科刑之法條：
中華民國刑法第216條
（行使偽造變造或登載不實之文書罪）
行使第 210 條至第 215 條之文書者，依偽造、變造文書或登載
不實事項或使登載不實事項之規定處斷。
中華民國刑法第211條
（偽造變造公文書罪）
偽造、變造公文書，足以生損害於公眾或他人者，處 1 年以上 7
年以下有期徒刑。
中華民國刑法第212條
（偽造變造特種文書罪）
偽造、變造護照、旅券、免許證、特許證及關於品行、能力服務
或其他相類之證書、介紹書，足以生損害於公眾或他人者，處1
年以下有期徒刑、拘役或3 百元以下罰金。
中華民國刑法第339條
（普通詐欺罪）
意圖為自己或第三人不法之所有，以詐術使人將本人或第三人之
物交付者，處5 年以下有期徒刑、拘役或科或併科1 千元以下罰
金。
以前項方法得財產上不法之利益或使第三人得之者，亦同。
前二項之未遂犯罰之。
附表一：
 ┌──┬─────────────────────┬──┐
 │編號│攜帶入境之物件                            │張數│
 ├──┼─────────────────────┼──┤
 │ 01 │偽造之臺灣台北地方法院收據                │ 1本│
 ├──┼─────────────────────┼──┤
 │ 02 │偽造之臺灣高雄地方法院收據                │ 1本│
 ├──┼─────────────────────┼──┤
 │ 03 │偽刻之臺灣台北地方法院公印                │ 1顆│
 ├──┼─────────────────────┼──┤
 │ 04 │偽刻之臺灣高雄地方法院公印                │ 1顆│
 ├──┼─────────────────────┼──┤
 │ 05 │偽刻嚴峻樑職章                            │ 1顆│
 ├──┼─────────────────────┼──┤
 │ 06 │偽刻李信輝職章                            │ 1顆│
 ├──┼─────────────────────┼──┤
 │ 07 │偽刻黃國治職章                            │ 1顆│
 ├──┼─────────────────────┼──┤
 │ 08 │NOKIA牌行動電話                           │ 1支│
 ├──┼─────────────────────┼──┤
 │ 09 │偽造地檢署監管室識別證                    │11張│
 └──┴─────────────────────┴──┘
 附表二：
 ┌──┬─────────────────────┬───┐
 │編號│偽造之公文書                              │ 張數 │
 ├──┼─────────────────────┼───┤
 │01  │蓋有偽造「高雄地方法院檢察署」公印文之「個│  1張 │
 │    │人資料外洩授權止付聲明書」                │      │
 ├──┼─────────────────────┼───┤
 │02  │蓋有偽造「高雄地方法院檢察署」及「高雄地檢│  1張 │
 │    │署檢察官張紹斌」公印文之「法務部行政執行假│      │
 │    │扣押處份命令」                            │      │
 ├──┼─────────────────────┼───┤
 │03  │蓋有偽造「高雄地檢署檢察官張紹斌」公印文之│  1張 │
 │    │「財政部中央存款保險局監管單」            │      │
 ├──┼─────────────────────┼───┤
 │04  │蓋有偽造「高雄地方法院檢察署」及「檢察官謝│  1張 │
 │    │道明」公印文之「臺灣高雄地方法院檢察署刑事│      │
 │    │傳票」                                    │      │
 ├──┼─────────────────────┼───┤
 │05  │蓋有偽造「臺灣台北地方法院」公印文之偽造「│  1張 │
 │    │臺灣台北地方法院收據」                    │      │
 ├──┼─────────────────────┼───┤
 │06  │蓋有偽造「高雄地方法院檢察署」及「高雄地檢│  1張 │
 │    │署檢察官張紹斌」公印文之「高雄地方法院檢察│      │
 │    │署總署偵查卷宗卷皮」                      │      │
 └──┴─────────────────────┴───┘
 附表三：
 ┌──┬─────────────────────┬──┐
 │編號│其他扣案物品                              │張數│
 ├──┼─────────────────────┼──┤
 │ 01 │已使用偽造之臺灣台北地方法院收據          │ 3張│
 ├──┼─────────────────────┼──┤
 │ 02 │紅色印油                                  │ 1個│
 ├──┼─────────────────────┼──┤
 │ 03 │黑色公事包                                │ 1只│
 └──┴─────────────────────┴──┘

司法院資訊處製作；財團法人民間司法改革基金會備份。
